臺灣高等法院刑事裁定　　　　　　　　　　　　　　　九十三年度抗字第一五號
　　抗　告　人
　　即　自訴人　乙○○
　　被　　　告　甲○○
右列抗告人因自訴被告偽造文書案件，不服台灣台北地方法院中華民國九十三年二月
十二日裁定（九十二年度自字第五九號）提起抗告，本院裁定如左：
    主  文
抗告駁回。
    理  由
一、自訴意旨略以：被告甲○○係臺灣台北地方法院家事法庭諧股書記官，於受理原
    審法院八十八年度暫家護字第七四號民事暫時保護令事件時，明知自訴人之
    下同）八十八年十月二十日八十八年度暫家護字第七四號民事暫時保護令裁定之
    郵務送達公文封上，將上開「臺北市○○街一三八號九樓之一」地址篡改變更為
    「臺北縣樹林鎮○○路六三九號十七樓」之空戶地址後，向該址送達，嗣抗告人
    對該暫時保護令之裁定提起抗告，經原審法院以逾期為由，於八十八年十一月二
    十二日，以八十八年度暫家護字第七四號裁定駁回抗告後，被告復於該抗告裁定
    之郵務送達公文封上，將「臺北市○○街一三八號九樓之一」之地址，更改為「
    臺北縣樹林鎮○○路六三九號十七樓」，而向該址送達，造成自訴人受有家庭暴
    力防治法及抗告駁回等損害，因認被告涉犯刑法第二百十三條之公務員登載不實
    罪嫌云云。
二、原審法院以：
(一)按法院或受命法官於自訴案件第一次審判期日前訊問及調查結果，如認為案件有
    刑事訴訟法第二百五十二條至第二百五十四條之情形者，得以裁定駁回自訴，刑
    事訴訟法第三百二十六條第三項定有明文。次按刑法第二百十三條之不實登載公
    文書罪之成立，除客觀上公務員在其職務上所掌公文書，有虛偽不實之登載行為
    ，且足生損害於公眾或他人外，其在主觀上須明知為不實，所謂明知係指直接之
    故意而言，若為間接故意或過失，均難繩以該條之罪，最高法院四十六年台上字
    第三七七號、六十九年台上字第五九五號判例意旨可資參照。
(二)抗告人之前妻賴淑芬因抗告人之家庭暴力行為，經原審法院家事法庭以八十八年
    度暫家護字第七四號裁定核發民事暫時保護令，原審法院家事法庭諧股書記官即
    被告甲○○，即囑託郵政機關將該民事暫時保護令之裁定向臺北縣樹林鎮○○路
    六三九號十七樓之地址送達於抗告人乙○○，惟因郵務機關未會晤其本人，亦無
    法依民事訴訟法第一百三十七條第一項規定為補充送達，乃於八十八年十月二十
    五日依同法第一百三十八條規定，將該裁定寄存於臺北縣警察局樹林分局三多派
    出所，並製作送達通知書，黏貼於抗告人乙○○前揭住所門首，以為送達。嗣抗
    告人乙○○收受該裁定後，於八十八年十一月十一日提起抗告，經原審家事法庭
    以抗告已逾十日之不變期間為由，於八十八年十一月二十二日以八十八年度暫家
    護字第七四號裁定駁回其抗告，被告旋於八十八年十一月二十五日，囑託郵政機
    關將該裁定向臺北市○○街一三八號九樓之一之地址對抗告人王文發送達，嗣經
    郵務機關以遷移不明為由，於同年十一月三十日將送達證書退回原審法院收發室
    ，被告乃再向臺北縣樹林鎮○○路六三九號十七樓之地址送達，經郵務機關於八
    十八年十二月九日將之寄存於臺北市政府警察局中山分局長春路派出所，以為送
    達。嗣乙○○於八十八年十二月十五日對該駁回抗告之裁定提起抗告，經本院以
    八十八年度暫家護抗字第四九號裁定駁回其抗告確定等情，固據原審調取原審八
    十八年度暫家護字第七四號、本院八十八年度暫家護抗字第四九號卷宗核閱無訛
    ，並有送達證書可參（中華民國郵政大宗掛號函件第八一六九一號、第五六五九
    八號收據，見原審八十八年度暫家護字第七四號卷宗第六九頁、第九七頁）。
(三)惟按送達，除別有規定外，由法院書記官依職權為之；送達於應受送達人之住居
    所、事務所或營業所行之，但在他處會晤應受送達人時，得於會晤處所行之，民
    事訴訟法第一百二十三條、第一百三十六條第一項分別定有明文。查抗告人乙○
    ○於八十八年八月間之
    出於同年八月十八日請領之
    芬於原審法院受理前開暫時保護令事件八十八年十月十五日訊問時陳稱抗告人王
    文發當時之住址為：「樹林鎮○○路六三九號十七樓」，並於同年十月十五日提
    出補充理由狀，內載抗告人乙○○之地址為：「臺北縣樹林鎮○○路六三九號十
    七樓」，有原審家事法庭八十八年十月十五日非訟事件筆錄、賴淑芬八十八年十
    月十五日補充理由狀可稽，且原審法院家事法庭法官於八十八年十月二十日製作
    之暫時保護令裁定當事人欄內，亦記載抗告人乙○○之地址為：「臺北縣樹林鎮
    ○○路六三九號十七樓」，有原審八十八年度暫家護字第七四號卷宗內之該裁定
    可資佐憑（見該卷第六六頁），並經被告於本院受理乙○○違反家庭暴力防治法
    案件時證稱：我們從電腦列印送達證書，地址記載的就是四平街一三八號九樓之
    一，但被害人（指賴淑芬）在八十八年十月十五日調查時曾指明乙○○住在樹林
    鎮○○路六三九號十七樓，所以法官裁定時就記載他的地址是樹林鎮○○路六三
    九號十七樓，我就寫法官裁定時所記載的地址向這個地方送達，送達證書上的地
    址用手寫的部分是我寫的，我並沒有向四平街那個地址送達等語再卷（見本院九
    十年度上易字第三五八一號違反家庭暴力防治法案件九十一年九月三日訊問筆錄
    ），是以被告因該暫時保護令裁定已明確記載抗告人乙○○居所即為該址，且賴
    淑芬亦到庭暨具狀表示抗告人乙○○
    原審法院八十八年十月二十日八十八年度暫家護字第七四號暫時保護令裁定，以
    「臺北縣樹林鎮○○路六三九號十七樓」為地址向抗告人王文發為送達，自有相
    當之憑據，難認其有明知不實而為登載之可言。再抗告人王文發就前開裁定，於
    八十八年十一月十一日具狀提出抗告，抗告狀上記載其地址為「臺北市○○街一
    三八號九樓之一」，嗣經原審家事法庭以逾期為由，於八十八年十一月二十二日
    以八十八年度暫家護字第七四號裁定駁回抗告，被告初即以抗告狀記載之地址即
    「臺北市○○街一三八號九樓之一」向抗告人送達，經郵務機關以遷移不明為由
    退回，有原審郵務送達公文封及送達證書在卷可證（中華民國郵政大宗掛號函件
    第五六五九八號收據，見原審八十八年度暫家護字第七四號卷宗第九六、九七頁
    ），乃另依職權以「臺北縣樹林鎮○○路六三九號十七樓」之地址對抗告人王文
    發送達，而郵務機關因未獲會晤應受送達人本人，亦無受領文書之同居人或受僱
    人，遂於八十八年十二月九日寄存於臺北市政府警察局中山分局長春路派出所，
    以為送達，亦有原審送達證書可憑（見原審八十八年度暫家護字第七四號卷宗第
    九八頁），是依前開送達情形觀之，亦難認被告有明知為不實事項而仍為虛偽登
    載之故意，縱被告於原審送達證書上將原電腦列印之「臺北市○○街一三八號九
    樓之一」地址加以刪去，另以手寫方式更改為「臺北縣樹林鎮○○路六三九號十
    七樓」，而囑託郵務機關對該地址向抗告人為送達，亦不得謂有虛偽登載可言。
    因認被告犯罪嫌疑顯有不足，爰依刑事訴訟法第二百五十二條第十款之規定，裁
    定駁回自訴，並以本件依自訴意旨，應審酌之重點，係被告主觀上是否明知為不
　　實事項，而仍於職務上所掌公文書為不實之登載，與前揭民事暫時保護令裁定如
　  何送達於自訴人，或其送達是否合法無關，亦與抗告人嗣後違反家庭暴力防治法
    案件之審理情形無涉，是以抗告人於原審聲請傳訊樹林郵局郵差李銘聰、前樹林
    郵局局長盧鑫淼、本院公設辯護人周君穎作證，並聲請調閱被告於九十一年九月
    三日在本院作證之結文及調閱該日庭訊錄音帶並予拷貝等，均無調查之必要，經
    核尚無違誤。
三、抗告意旨略以：被告明知抗告人之
    」，乃竟竄改郵寄住址，足見其有明知並使抗告人無法收到信件之意圖。況原審
    審判過程違反審判公開原則，且於詢問時亦未通知抗告人，致抗告人之權利受有
    損害，更足證明被告故意以「手寫」竄改應依職權寄交裁定之
    載不實之罪嫌云云。惟查：原裁定就被告以「手寫」更正住址後，囑託郵務機關
　　據足以證明被告有登載不實犯行，原審因依前開規定，裁定駁回自訴，亦無違背
　  法令情事。抗告意旨猶執陳詞，指摘原裁定未予調查，有所偏頗，且任意指摘審
    判程序違法等語，均非有理由，應予駁回。
據上論斷，應依刑事訴訟法第四百十二條，裁定如主文。
中華民國九十三年三月三十一日
中　　　華　　　民　　　國　　九十三　　年　　　三　　　月　　三十一　　日
                              臺灣高等法院刑事第六庭
                                  審判長法  官  陳　春　秋
                                        法  官  王　麗　莉
                                        法  官  高  明  哲
右正本證明與原本無異。
如不服本裁定，應於收受送達後五日內向本院提出抗告狀。
                                        書記官  李  垂  福
中　　　華　　　民　　　國　　九十三　　年　　　四　　　月　　　一　　　日
